臺灣高等法院臺中分院民事判決　九十年度訴字第七八號
　　　原　　　告　甲○○
　　　被　　　告　乙○○
　　　訴訟代理人　丙○○
右被告因過失傷害上訴一案，原告提起附帶民事訴訟請求損害賠償事件，經本院刑事
庭裁定移送，本院判決如左︰
    　主 　　 文
被告應給付原告新臺幣壹佰貳拾伍萬仟肆佰肆拾元，及自九十年十二月二十六日起
至清償日止，按年息百分之五計算之利息。
原告其餘之訴駁回。
訴訟費用由被告負擔五分之三，餘由原告負擔。
本判決第一項於原告以新臺幣肆拾壹萬柒仟元為被告供擔保後，得假執行。
原告其餘假執行之聲請駁回。
    　事  　　實
甲、原告方面：
一、聲明：求為判決：(一)被告應給付原告新臺幣（下同）二百一十二萬零七百六十二
    元，及自九十年十二月二十六日起至清償日止，按年息百分之五計算之利息。(二)
    願供擔保聲請宣告假執行。
二、陳述：
（一）、被告乙○○於民國（下同）八十九年四月十二日二十一時二十分許，駕駛車
        牌號碼Ｘ九－二八一二號自用小客車，沿台中市西屯區○○○街○段，由文
        心路往漢口路方向行駛，途經該路與陜西四街設有號誌之交岔路口，遇綠燈
        準備左轉駛入陜西四街時，應注意車前狀況，及汽車行經交岔路口時，轉彎
        車應讓直行車先行；且左轉彎應行至交岔路口中心處左轉，並不得占用來車
        道搶先左轉，而依當時天候晴、夜間有照明、路面乾燥、無缺陷、無障礙物
        、視距良好等情形，並無不能注意之情事，其應注意能注意，竟疏於注意車
        前狀況，讓直行車先行，而貿然占用來車道搶先左轉，致發現當時華美西街
        二段對向車道，由漢口路往文心路方向騎乘車牌號碼ＮＱＹ－０一一號機車
        直行之甲○○，已煞避不及而撞擊之，甲○○因而受頭部外傷合併顱內出血
        ，股骨骨折等傷害。案經檢察官以八十九年度度偵字第一○三四九號提起公
        訴，原審八十九年度交易字第六八一號判處有期徒刑三月，如易科罰金，以
　　　　三百元折算一日，再經鈞院以九十年度交上易字第一○九七號刑事判決駁回
　　　　上訴確定。
（二）、原告於本件車禍中係於遵行車道正常行駛中，被被告駕駛自小客車占用原告
        遵行之車道搶先左轉而撞個正著，原告並無肇事因素，已據台灣省台中市車
        輛行車事故鑑定委員會與台灣省行車事故覆議鑑定委員會鑑定或覆議認定，
        是則原告因本件車禍所生之損害，均應由被告負賠償責任。
（三）、原告車禍受傷，自八十九年四月十二日起至同年五月十三日止，自五月二十
        四日起至同月三十一日止，自同年六月二十一日起至同年七月二十四日止，
        自九十年二月二十一日起至同月二十三日止，分別住院手術及治療四次，住
        院日數合計七十七日，餘皆不斷的門診治療，醫療費自付部分為四萬三千三
        百七十八元，健保給付額為七十九萬二千二百六十四元，合計為八十三萬五
        千六百四十二元正，依民法第一百八十四條第一項前段規定，均應由被告全
        額負擔。雖被告抗辯依據強制汽車責任保險法第三十條規定「保險人依本法
        規定給付之保險金，視為加害人或被保險人損害賠償金額之一部分，加害人
　　　　或被保險人受賠償請求時，得扣除之。」，則被告肇事車輛之汽車責任險既
　　　　投保於第三人明台產物保險公司，原告所請求之健保給付額七十九萬二千二
　　　　百六十四元部分，被告即得扣除之而無給付之義務云云，殊不知原告上開之
　　　　健保給付額，係原告自行繳納保險費之中央健康保險局（下簡稱中央健保局
　　　　）所支付，並非被告車輛之強制汽車責任險之保險人明台產物保險公司所支
　　　　付，按諸強制汽車責任保險法第三十條文義，其所指之保險人，係指被告自
　　　　行繳付保險費之明台產物保險公司而言，而原告既自付全民健康保險之保險
　　　　費，則中央健保局對原告因本件車禍受傷所付之保險給付醫療費，係以原告
　　　　支付保險費而生，與中央健保局間之保險契約為基礎，與對被告因侵權行為
　　　　所生之本件損害賠償請求權，並非出於同一原因，自不因受領中央健保局之
　　　　上開保險給付而喪失對被告之損害賠償請求權，被告即無扣除之權利，洵足
　　　　確定。
（四）、原告於車禍受傷前除在耕讀園打工一個月外，餘皆在母親所經營之餐飲店做
        工，依勞委會於八十六年間頒布之最低工資每月一萬五千八百四十元計算，
        原告於八十九年四月十二日車禍受傷日，至九十年三月七日夜間尚須赴醫院
        門診治療，且迄今尚未痊癒，無法工作，估計上開治療期間與療養期間合計
        以一年六個月為期，則被告依民法第一百九十三條第一項規定，應負擔原告
        減少勞動損失為二十八萬五千一百二十元。
（五）、原告憑著交通信賴原則，竟因被告之重大違規致重大傷害，導致頭顱缺損、
        顱內出血、左股骨骨折等，單只手術及治療期間就長達一年以上，準此，可
        見傷勢之嚴重，原告除慘受肉、骨之劇痛、精神之折磨外，更憂心無法痊癒
        至如正常人健全之狀態，損害原告人生至鉅，從而，被告應依民法第一百九
        十五條第一項規定，賠償原告精神慰藉金一百萬元。
乙、被告方面：
一、聲明：求為判決：(一)原告之訴及假執行之聲請均駁回。
二、陳述：
（一）、對原告主張之醫藥費自付額四萬三千三百七十八元部分不爭執，健保給付額
        部分七十九萬二千二百六十四元，原告應不得請求。
（二）、原告所受之傷僅記載不適合從事激烈工作，並非有減少勞動能力，且原告是
        學生，要上學，請求減少勞動能力損失，並不適當。
（三）、原告請求精神慰藉金一百萬元過高，應予核減。
（四）、原告已領有五萬六千一百七十二元之醫療保險給付，依據強制汽車責任保險
        法第三十條之規定，被告得主張扣除之。
        理      由
一、本件原告主張：被告乙○○於民國（下同）八十九年四月十二日二十一時二十分
    許，駕駛車牌號碼Ｘ九－二八一二號自用小客車，沿台中市西屯區○○○街○段
    ，由文心路往漢口路方向行駛，途經該路與陜西四街設有號誌之交岔路口，綠燈
    準備左轉駛入陜西四街時，應注意車前狀況，及汽車行經交岔路口時，轉彎車應
    讓直行車先行；且左轉彎應行至交岔路口中心處左轉，並不得占用來車道搶先左
    轉，而依當時天候晴、夜間有照明、路面乾燥、無缺陷、無障礙物、視距良好等
    情形，並無不能注意之情事，其應注意能注意，竟疏於注意車前狀況，讓直行車
    先行，而貿然占用來車道搶先左轉，致發現當時華美西街二段對向車道，由漢口
    路往文心路方向騎乘車牌號碼ＮＱＹ－０一一號機車直行之甲○○，已煞避不及
    而撞擊之，甲○○因而受頭部外傷合併顱內出血，股骨骨折等傷害之事實，業經
    提出診斷書為據，被告亦不爭執。且被告經檢察官以八十九年度偵字第一○三四
    九號提起公訴，原審八十九年度交易字第六八一號刑事判決判處有期徒刑三月，
　　如易科罰金，以三百元折算一日，再經本院以九十年度交上易字第一○九七號刑
　　事判決駁回上訴確定。查原告於本件車禍中係於遵行車道正常行駛中，被被告駕
　　駛自小客車占用原告遵行之車道搶先左轉而撞個正著，原告並無肇事因素，已據
　　台灣省台中市車輛行車事故鑑定委員會與台灣省行車事故覆議鑑定委員會鑑定或
　　覆議所認定，是則原告因本件車禍所生之所有損害，均應由被告負賠償責任。
二、被告不法侵害原告之身體，既經認定，對於原告因而所受之損害，自應負賠償責
    任。
三、茲所應審酌者，為原告所得請求被告賠償之金額，爰分述如左：
  （一）、醫療費部分：查其中醫療費自付額四萬三千三百七十八元，依原告所受傷
          害及收據載明治療費別，自屬治療上之必要費用，且被告亦不爭執，應予
          准許。至於健保給付七十九萬二千二百六十四元部分，兩造互有爭執。查
          全民健康保險法第八十二條規定：「保險對象因汽車交通事故，經本保險
          提供醫療給付者，本保險之保險人得向強制汽車責任保險之保險人代位請
　　　　　求該項給付。」，全民健康保險法為保險法之特別法，依特別法優於普通
　　　　　法之原則，全民健康保險法第八十二條應優先於保險法第一百三十五條、
　　　　　第一百○三條之規定而為適用。從而全民健康保險之被保險人因汽車交通
　　　　　事故，經全民健康保險提供醫療給付者，全民健康保險之保險人得向強制
　　　　　汽車責任保險之保險人代位請求該項給付。而依強制汽車責任保險法第三
　　　　　十條規定，於該範圍內，加害人或強制汽車責任保險之被保險人之損害賠
　　　　　償責任即因而解免，全民健康保險被保險人對於加害人之損害賠償請求權
　　　　　亦因而喪失（最高法院八十八年台上字第三五三號判決、八十九年台上字
　　　　　第六一五號判決參照），則原告所提出之收據記載為健保給付部分七十九
　　　　　萬二千二百六十四元，即不得再向被告請求賠償。又原告已另向友聯產物
　　　　　保險股份有限公司領得傷害醫療保險給付五萬六千一百七十二元，亦為原
　　　　　告所不爭執，依強制汽車責任保險法第三十條規定，於該範圍內，加害人
　　　　　或強制汽車責任保險之被保險人之損害賠償責任即因而解免，因此，原告
　　　　　提出之收據，扣除健保給付部分及原告已領得之醫療保險給付部分，已無
　　　　　從請求，不應准許。
  （二）、工作損害金部分：原告主張於車禍受傷前，除在耕讀園打工一個月外，餘
          皆在母親所經營之餐飲店做工，依勞委會於八十六年間頒布之最低工資每
          月一萬五千八百四十元計算，原告於八十九年四月十二日車禍受傷日，至
          九十年三月七日夜間尚須赴醫院門診治療，且迄今尚未痊癒，無法工作，
          估計上開治療期間與療養期間合計以一年六個月為期，則被告依民法第一
          百九十三條第一項規定，應負擔原告減少勞動損失為二十八萬五千一百二
          十元。被告則爭執原告是學生，無法工作，不應賠償此部分損失云云。查
          原告係修平技術學院學生，有該學院出具之休學證明書可證，若非因為車
          禍，於八十九年六月即可畢業，自同年七月即可找工作賺錢，因之，被告
          抗辯原告是在學學生，並無工作，即無工作損失，並無足採。惟查原告自
          受傷後至八十九年六月初畢業止，有二個月期間確實無法工作，此部分之
          請求應予扣除，則原告可請求一年四個月之工作損害金。至於損害金之標
          準，原告提出勞委會八十六年頒佈之最低工資標準每月一萬五千八百四十
          元，本院認為適當，經計算其損害金應為二十五萬三千四百四十元，原告
          請求賠償工作損害金，其超過二十五萬三千四百四十元部分之請求，不應
          准許。
  （三）、精神慰藉金部分；查原告受傷多處，肉體、精神確受極大痛苦，本院斟酌
          實際情況，及兩造之身分、地位、經濟能力等（被告係專科學校畢業，業
          家庭管理，現有自用住宅一棟），認為原告請求一百萬元，並未過高，應
          全部予以准許。
  （四）、從而，原告基於侵權行為之損害賠償請求權，請求被告賠償原告一百二十
　　　　　五萬三千四百四十元，及自九十年十月二十六日起至清償日止，依法定利
　　　　　率計算之遲延利息部分，洵屬正當，應予准許。逾此部分所為之請求，為
　　　　　無理由，應予駁回。
假執行之宣告：原告陳明願供擔保，聲請宣告假執行，經核其勝訴部分，合於法律規
定，酌定相當擔保金額宣告之；其餘假執行之聲請，因訴之駁回而失所附麗，不予准
許。
結論：本件原告之訴，為一部有理由，一部無理由，依民事訴訟法第七十九條但書、
第四百六十三條、第三百九十條第二項，判決如主文。
中　　　華　　　民　　　國　　九十一　　年　　　一　　　月　　　八　　　日
~B1民事第三庭審判長法　官　陳照德
~B2　　　　　　　　法　官　陳成泉
~B3　　　　　　　　法　官　曾謀貴
右為正本係照原本作成。
被告得上訴。
原告不得上訴。
如對本判決上訴，須於收受判決送達後二十日內向本院提出上訴書狀，其未表明上訴
理由者，應於提出上訴後二十日內向本院提出上訴理由書（須按他造人數附具繕本）
，並繳納送達用雙掛號郵票拾份（每份參拾肆元）。
上訴時應提出委任律師或具有律師資格之人之委任狀；委任有律師資格者，另應附具
律師及格證書及釋明委任人與受任人有民事訴訟法第四百六十六條之一第一項但書或
第二項（詳附註）所定關係之釋明文書影本。
~B 　 　　　　　　書記官　林振甫
中　　　華　　　民　　　國　　九十一　　年　　　一　　　月　　　八　　　日
附註：
民事訴訟法第四百六十六條之一（第一項、第二項）
對於第二審判決上訴，上訴人應委任律師為訴訟代理人。但上訴人或其法定代理人具
有律師資格者，不在此限。
上訴人之配偶、三親等內之血親、二親等內之姻親，或上訴人為法人、中央或地方機
關時，其所屬專任人員具有律師資格並經法院認為適當者，亦得為第三審訴訟代理人
。
                                                                        Ｈ
